臺灣高等法院臺中分院刑事判決　　　　94年度上訴字第1316號
上　訴　人
即　被　告　乙○○
　　　　　　　　　　樓之1
上列上訴人因毒品危害防制條例案件，不服臺灣臺中地方法院94
年度訴字第1355號中華民國94年5月18日第一審判決 （起訴案號
：臺灣臺中地方法院檢察署94年度偵字第6336號），提起上訴，
本院判決如下：
    主 　　 文
原判決撤銷。
本件免訴。
    理 　　 由
一、公訴意旨略以：上訴人即被告（下稱被告）乙○○於民國（
    下同）九十三年間因腳部遭鋼釘刺到而受傷，然其當時因詐
    欺等案件遭臺灣臺中地方法院檢察署通緝中，因而不敢前往
    醫院就醫，遂於九十三年十月二十六日二十一時左右，騎乘
    機車搭載其友人黃景清，共同前往臺中市○○路，向一位姓
    名、年籍均不詳、綽號「臭酸」之成年男子，以新臺幣（下
    同）五千元之價格，購買第一級毒品海洛因一包，欲供自己
    止痛之用。被告向綽號「臭酸」之成年男子購入上開海洛因
    並持有後，因其騎機車載黃景清，且口袋內裝有工資，無法
    再放置該包毒品，遂將該包毒品暫交給在後座之黃景清保管
    。嗣被告與黃景清於同日二十一時四十分左右，到達臺中市
    ○區○○路與光大街口時，黃景清向被告表示欲分裝上揭海
    洛因一小包供己施用，被告因而另行萌生轉讓第一級毒品海
    洛因之犯意，同意無償由黃景清自行分裝一部分供己使用。
    黃景清得到被告之允諾後，即在上開地點，將上揭海洛因分
    裝為二小包，由自己與被告各分持一包。嗣為警於同日二十
    一時四十五分左右，在上址路口查獲黃景清，並在黃景清身
    上扣得受讓持有之海洛因一小包（淨重零點二四公克、空包
    裝重零點四二公克）。再經警於同日二十二時五十分左右，
    在臺中市○○路與英士路口查獲被告，並在被告身上扣得海
    洛因一小包（淨重一點九六公克、空包裝重零點四七公克、
    純質淨重零點三六公克），因認被告涉犯毒品危害防制條例
    第八條第一項之轉讓第一級毒品海洛因罪嫌等語。
二、按案件曾經判決確定者，應諭知免訴之判決，刑事訴訟法第
    三百零二條第一款定有明文。又訴訟上所謂一事不再理之原
    則，關於實質上一罪或裁判上一罪，亦均有其適用，最高法
    院六十年度臺非字第七十七號著有判例。再吸收犯有高度行
    為吸收低度行為，重行為吸收輕行為，實害行為吸收危險行
    為等關係，均為實質上之一罪。故對於已經提起公訴之同一
    案件，在同一法院重行起訴者，倘先行起訴部分，業經實體
    上之判決確定，則重行起訴部分，即應為免訴之判決，而無
    諭知不受理之可言。此項原則，不論實質上之一罪，或想像
    競合犯、牽連犯、連續犯等裁判上之一罪，其一部事實已經
    判決確定者，對於構成一罪之其他部分，均有其適用，乃因
    基於審判上不可分之關係，在審理事實之法院，對於全部犯
    罪事實，本應依法均予審判，故其判決確定之既判效力，自
    應及於全部之犯罪事實。
三、訊據被告乙○○雖矢口否認有轉讓第一級毒品海洛因之犯行
    ，辯稱：案發當日晚上其提領工資後，黃景清與其合資購買
    毒品，但黃景清要其先用其薪資代墊，第二天再給錢，上開
    毒品係其與黃景清共同購買的，其並未轉讓毒品給黃景清云
    云。然查被告確有於公訴意旨所載之時地，將第一級毒品海
    洛因轉讓予證人黃景清之情事，業據被告乙○○於檢察官偵
    查時供述：「（是否拿一包海洛因給黃景清？）那是黃景清
    說他要用，從我買的那一包要我分一點給他，黃景清就從口
    袋拿出塑膠袋從我那一包自己分裝到袋子。（當時你的海洛
    因放何處？）在香菸內，我拿出來讓他分裝... （你有無跟
    他收錢？）沒有。... （黃景清分裝前有跟你說要分一點起
    來？）有。... 他說他想施用的話才有得用。（有無跟黃景
    清收錢？）沒有。」等語（見毒偵字第五三一○號卷第十一
    頁、他字第五五六號卷第二一頁），於原審法院審理時亦表
    明認罪之意思，且經證人黃景清於檢察官偵查時證述：「（
    東西是你的？）不是。是我朋友乙○○的，我在路上講話，
    他把那包寄放在我那裡。（你知道是毒品？）知道，我有看
    到。... 乙○○寄放我這裡，叫我先拿著，我就跟乙○○說
    我要倒一點起來，但沒有說要倒一點起來做什麼，乙○○就
    說好，我就將毒品分裝成二袋，乙○○沒有跟我收錢」等語
    （見偵字第一九○○二號卷第六一頁、他字第五五六號卷第
    二十頁）詳實，而自被告及證人黃景清身上扣得之白色粉末
    各一小包，經送檢驗之結果，確係第一級毒品海洛因等情，
    亦有法務部調查局九十三年十二月十七日調科壹字第一二○
    ○一四九○九號、九十三年十二月十四日調科壹字第一二○
    ○一四九一○號驗定通知書各一紙附卷足參，參酌被告於本
    院審理中復供稱證人黃景清實際上出資三千元等語（見本院
    卷第四九頁），則在其所購得之五千元份量中，證人黃景清
    所分得之海洛因至少應與被告所分得之份量相當，然查在證
    人黃景清身上所扣得之海洛因淨重零點二四公克，而在被告
    身上扣得之海洛因淨重卻有一點九六公克，其份量差距甚大
    ，顯非被告與證人黃景清共同合資購買，故被告於本院審理
    中所為辯解，並不足採，其有轉讓第一級毒品海洛因給證人
    黃景清之犯行，洵堪認定。
四、經查：被告乙○○於本案購得第一級毒品海洛因之後，除轉
    讓（淨重零點二四公克、空包裝重零點四二公克）海洛因予
    證人黃景清外，其自己尚持有（淨重一點九六公克、空包裝
    重零點四七公克、純質淨重零點三六公克）海洛因，而其單
    純持有（淨重一點九六公克、空包裝重零點四七公克、純質
    淨重零點三六公克）海洛因之犯行部分，業經臺灣臺中地方
    法院檢察署檢察官以九十三年度毒偵字第五三一○號、九十
    三年度偵字第一九○○二號聲請簡易判決處刑，而就被告轉
    讓（淨重零點二四公克、空包裝重零點四二公克）海洛因予
    證人黃景清之犯行，則由臺灣臺中地方法院檢察署檢察官以
    九十四年度偵字第六三三六號提起本件公訴，此分別有聲請
    簡易判決處刑書、起訴書各一份可稽。然臺灣臺中地方法院
    就檢察官聲請簡易判決處刑部分於九十四年四月十九日為判
    決時，除就檢察官聲請部分（即被告持有淨重一點九六公克
    海洛因）外，尚就本案被告被訴轉讓第一級毒品海洛因前之
    持有（淨重零點二四公克）海洛因之犯行併予論罪科刑，而
    判處被告持有第一級毒品有期徒刑五月，並諭知易科罰金之
    折算標準，且就上開第一級毒品海洛因二包均併予沒收銷燬
    之，該案並於九十四年六月七日確定，此有臺灣臺中地方法
    院九十四年度中簡字第一一四七號刑事簡易判決一件、臺灣
    高等法院被告前案紀錄表一份在卷可查，足徵被告於九十三
    年十月二十六日，向綽號「臭酸」之成年男子購買而持有第
    一級毒品海洛因（含本案轉讓海洛因前之持有部分）之犯行
    ，業經臺灣臺中地方法院判決有罪確定。再被告確有於本件
    公訴意旨所載時地轉讓第一級海洛因之犯行，固經本院認定
    在案。然被告在本案轉讓第一級毒品海洛因前之持有第一級
    毒品海洛因犯行，被臺灣臺中地方法院以九十四年度中簡字
    第一一四七號刑事簡易判決有罪確定，已如上述，而被告轉
    讓前持有海洛因之行為與被告轉讓海洛因之行為本即具有高
    度行為吸收低度行為之實質上一罪之關係，故被告持有第一
    級毒品海洛因之低度行為部分既經法院判決有罪確定，則被
    告於本案被訴轉讓第一級毒品海洛因之高度行為部分，因二
    者具有互相吸收之實質上一罪之關係，為該確定判決既判力
    效力所及，揆諸上開說明，就被告被訴轉讓第一級毒品海洛
    因部分，應逕為免訴判決之諭知。
五、原審未為詳查，細心勾稽，遽對被告乙○○論罪科刑，應有
    未合。被告不服原判決提起上訴，以其並未轉讓第一級毒品
    為由請求撤銷原判決，雖無理由，然原判決既有可議之處，
    自應由本院將原判決撤銷改判，並為主文第二項所示免訴判
    決之諭知。
據上論斷，應依刑事訴訟法第三百六十九條第一項前段、第三百
六十四條、第三百零二條第一款，判決如主文。
本案經檢察官甲○○到庭執行職務。
中　　華　　民　　國　　94　　年　　10　　月　　19　　日
              刑事第七庭  審判長法　官　林　榮　龍
              　　　　　　　　　法　官　黃　日　隆
              　　　　　　　　　法　官　林　宜　民
上列正本證明與原本無異。
如不服本判決應於收受送達後十日內向本院提出上訴書狀，其未
敘述上訴之理由者並得於提起上訴後十日內向本院補提理由書（
均須按他造當事人之人數附繕本）。
　　　　　　　　　　　　　　　　書記官　陳　振　海
中　　華　　民　　國　　94　　年　　10　　月　　20　　日
                                                      Ｒ
